臺灣士林地方法院民事裁定
111年度破字第13號
聲  請  人  鴻光管理顧問有限公司

法定代理人  趙守文  

相  對  人  陳佳睿  
上列當事人聲請宣告破產事件，本院裁定如下：
    主    文
聲請駁回。
聲請程序費用由聲請人負擔。
    理    由
一、本件聲請意旨略以：相對人積欠伊債務金額新臺幣（下同）
    735萬8274元，經伊屢次催討，相對人均置之不理。相對人
    目前加保於職業工會，顯有無法以工作所得清償債務之情形
    ，而相對人除伊之外，另有其他多名債權人，合計積欠債務
    金額達1531萬8108元，實非破產不足以顧及債權人權益及相
    對人之更生機會，為防止相對人之債務繼續增加，致全體債
    權人喪失公平受償之機會，且相對人目前加保於職業工會，
    名下尚有保險、存款、不動產等，應具備支付成立破產財團
    之經濟能力，爰依法聲請宣告相對人破產等語。
二、按破產，對債務人不能清償債務者，宣告之；破產宣告時屬
    於破產人之一切財產，及將來行使之財產請求權，破產宣告
    後，破產終結前，破產人所取得之財產，為破產財團；財團
    費用及財團債務，應先於破產債權，隨時由破產財團清償之
    ；破產宣告後，如破產財團之財產不敷清償財團費用及財團
    債務時，法院因破產管理人之聲請，應以裁定宣告破產終止
    ，破產法第57條、第82條第1項、第97條及第148條分別定有
    明文。則構成破產財團之債務人財產如明顯不敷清償破產法
    第95條所列破產財團費用（因破產財團之管理變價及分配所
    生之費用、破產債權人共同利益所需審判上之費用、破產管
    理人之報酬或破產人及其家屬之必要生活費與喪葬費等）及
    第96條所列財團債務（破產管理人關於破產財團所為行為而
    生之債務、破產管理人為破產財團請求履行雙務契約所生之
    債務或因破產宣告後應履行雙務契約而生之債務、為破產財
    團無因管理所生之債務、因破產財團不當得利所生之債務等
    ）時，依破產法第148條規定，法院於宣告破產後，隨即須
    同時宣告破產程序終止，此無異徒增破產程序及費用之浪費
    ，且對債務人及其他債權人亦無實益，應依同法第63條第1
    項規定，以裁定駁回破產宣告之聲請。是以，聲請宣告破產
    事件，需破產人財產扣除有別除權之債權及財團費用後，尚
    有餘額可供債權人分配，方有宣告破產之實益。
三、經查：
㈠、聲請人主張相對人尚積欠伊735萬8274元本金及利息未清償，
    另積欠第三人臺灣土地銀行股份有限公司（下稱土地銀行）
    本金合計795萬9834元之債務等語，業據提出臺灣宜蘭地方
    法院民事執行處分配表及債權憑證為憑。又聲請人主張相對
    人之財產有坐落宜蘭縣○○鄉○○○段000地號（應有部分1/4；
    公告現值283萬3178元）、隘界二段2地號（應有部分1/168
    ；公告現值1萬8821元）及116地號（應有部分1/84；公告現
    值7917元），公告現值合計285萬9916元之土地（下合稱系
    爭土地），不足清償其前開債務等語，亦據提出相對人最新
    全國財產稅總歸戶財產查詢清單、110年度綜合所得稅各類
    所得資料清單為證，並經本院職權調閱上開土地第一類謄本
    屬實。本院審酌系爭524地號土地使用分區為山坡地保育區
    、使用類別為林業用地，換價不易，系爭2號、116號土地僅
    部分持分，換算土地面積甚小，故前開524、2、116地號土
    地價值估算以公告現值285萬9916元計算應屬適當，故堪認
    定相對人確有財產不足以清償債務之情形。
㈡、按在破產宣告前，對於債務人之財產有質權、抵押權或留置
    權者，就其財產有別除權。有別除權之債權人，不依破產程
    序而行使其權利；有別除權之債權人，得以行使別除權後未
    能受償之債權，為破產債權而行使其權利，破產法第108條
    、第109條定有明文。查相對人雖有財產不能清償其債務之
    情事，然相對人所有系爭524地號土地業於85年4月2日設定
    登記本金最高限額540萬元之抵押權予第三人臺灣銀行，復
    於同年6月18日設定登記最高限額1320萬元之抵押權予第三
    人陳銘賢，亦即系爭土地共設定有擔保債權金額1860萬元之
    最高限額抵押權，此有前揭本院調取之系爭土地第一類謄本
    在卷可稽，則聲請人所有系爭524地號土地之價值283萬3178
    元，經扣除具有別除權之抵押債權後，衡情應已無剩餘，無
    從列入破產財團之財產。又相對人所有之系爭2地號、116地
    號土地，合計價值僅2萬6738元；全國財產稅總歸戶財產查
    詢清單列載之汽車3輛，其出廠年份為80年及82年，距今已
    約逾29年，衡情價值應所剩無幾。故本院審酌以相對人前述
    財產狀況，實難期待足以支應進行破產程序所須支付破產管
    理人報酬及因管理、變價、分配等所生之財團費用或其他財
    團債務。是如宣告相對人破產，恐將徒增因程序所生費用之
    浪費，反使債權人無法藉由破產程序而有受清償之機會，依
    前開說明，本件應無進行破產程序之必要，而無宣告破產之
    實益。至聲請人雖主張相對人名下尚有保險、存款等云云，
    然相對人110年度綜合所得稅各類所得資料清單則顯示其並
    無任何所得，此外聲請人亦未提出任何資料釋明相對人有保
    險、存款或其他財產存在，前開主張應屬相對人之主觀臆測
    ，併此敘明。從而，聲請人之聲請為無理由，應予駁回。
四、爰裁定如主文。
中　　華　　民　　國　　111 　年　　7 　　月　　5　　日
                  民事第一庭法  官  劉逸成
以上正本證明與原本無異。
如不服本裁定，應於裁定送達後10日之不變期間內，向本院提出
抗告狀，並繳納抗告費新臺幣1,000 元。
中　　華　　民　　國　　111 　年　　7 　　月　　5 　　日
                            書記官  康雅婷